臺灣高等法院刑事判決
111年度上易字第909號
上  訴  人  臺灣宜蘭地方檢察署檢察官
被      告  宋廷恩




上列上訴人因被告恐嚇案件，不服臺灣宜蘭地方法院110年度原
易字第18號，中華民國111年3月10日第一審判決（起訴案號：臺
灣宜蘭地方檢察署109年度偵字第3211號、109年度少連偵字第46
號），提起上訴，本院判決如下：
    主  文
上訴駁回。
    理  由
一、公訴意旨以：被告宋廷恩與同案被告羅鈺凱、張文飛與少年
    林○宏、何○弘、潘○佑、林○豪、李○凱於民國109年3月5日2
    時47分許，在「異形KTV」消費後，藉故店家收取費用太貴
    為由，要求該店家老闆娘即告訴人黃淑宜撥打電話通知老闆
    楊學堯到場，見告訴人未撥打電話通知，即與同案被告等人
    出手砸毀「異形KTV」店內之上開物品及裝潢，同時向告訴
    人恫稱：要收取每個月3萬元之保護費，如果不從，就要小
    心，開一天就來砸一天等語，致告訴人心生畏懼，因認被告
    涉犯刑法第346條第3項、第1項之恐嚇取財未遂罪嫌。
二、按犯罪事實應依證據認定之，無證據不得認定犯罪事實；不
    能證明被告犯罪者，應諭知無罪之判決，刑事訴訟法第154
    條第2項、第301條第1項分別定有明文。次按事實之認定，
    應憑證據，如未能發現相當證據，或證據不足以證明，自不
    能以推測或擬制之方法，以為裁判基礎。且刑事訴訟上證明
    之資料，無論其為直接證據或間接證據，均須達於通常一般
    人均不致於有所懷疑，而得確信其為真實之程度，始得據為
    有罪之認定，若其關於被告是否犯罪之證明未能達此程度，
    而有合理性懷疑之存在，致使無從形成有罪之確信，根據「
    罪證有疑，利於被告」之證據法則，即不得遽為不利於被告
    之認定。又按檢察官就被告犯罪事實，應負舉證責任，並指
    出證明之方法，刑事訴訟法第161條第1項定有明文。因此，
    檢察官對於起訴之犯罪事實，應負提出證據及說服之實質舉
    證責任。倘其所提出之證據，不足為被告有罪之積極證明，
    或其指出證明之方法，無從說服法院以形成被告有罪之心證
    ，基於無罪推定之原則，自應為被告無罪判決之諭知。再告
    訴人之告訴，係以使被告受刑事訴追為目的，是其陳述是否
    與事實相符，仍應調查其他證據以資審認。　　
三、檢察官認被告宋廷恩涉犯恐嚇取財未遂罪嫌，無非係以告訴
    人、同案被告羅鈺凱、張文飛與少年林○宏、何○弘、潘○佑
    、林○豪、李○凱等人之供述、監視器錄影光碟、監視器錄影
    翻拍照片及現場照片等為其主要論據。然訊之被告宋廷恩固
    坦承有於上開時、地參與砸店之行為，惟堅詞否認有何恐嚇
    取財未遂之犯行，並辯稱：當下喝酒發生的衝突，並不知道
    羅鈺凱有向告訴人要求保護費等語。
四、經查，證人即告訴人黃淑宜於警詢、偵訊及原審審理時均證
    稱：有1名穿白色衣服的年輕男子說從今（5）日開始每個月
    要給他3萬元，否則不讓伊的店繼續經營下去等語。核與原
    審當庭勘驗案發當時之現場監視器錄影畫面結果：27分11秒
    影片開始，畫面對著收銀櫃檯錄影，一開始未見人之身影，
    背景有不詳男聲不斷喊稱「你老闆呢（台語）」、「叫你老
    闆來（台語）」、「叫你老闆來，聽懂沒？（台語）；27分
    41秒，不詳男聲稱：「沒什麼事情啦，就是說明天錢拿出來
    ，（中間語意不詳）三萬（台語）」，之後有不詳女聲回應
    ，惟聲音過小且因店內播放音樂導致無法聽清楚，之後不詳
    男聲回應：「對啊，這樣可以吧？可以吧？（台語）」、「
    你不要打給（語意不詳）（台語）」；28分15秒，不詳男聲
    稱：「叫你老闆來（台語）」；28分26秒告訴人黃淑宜出現
    於畫面中之櫃檯內；28分28秒，不詳男聲稱：「叫你老闆來
    跟我碰面，不然從明天開始，你就越來越無辦法，明天開始
    ，我就這裡開，就砸店，這樣可以吧？（台語）等情（見原
    審卷第250頁）大致相符，而上開影片出現的男聲確為同案
    被告羅鈺凱的聲音乙節，業據被告宋廷恩於原審審理時供述
    明確（見原審卷第251頁），亦與證人林佳諭於檢察官偵訊
    時證稱：主要就是羅鈺凱在那邊說保護費的事情等語（見10
    9偵字第3211號卷第91頁反面）相符，可見告訴人指證稱同
    案被告羅鈺凱有對其要求每月3萬元保護費之情節，確與卷
    內之事證相符，應為可採。惟經勘驗監視器畫面結果，向告
    訴人說要保護費之人僅有同案被告羅鈺凱一人，被告宋廷恩
    雖有在場，但沒有對告訴人說任何話，且整個過程中僅能聽
    到同案被告羅鈺凱說「3萬」的聲音1次，現場聲音吵雜，是
    被告宋廷恩是否確有聽到同案被告羅鈺凱要求告訴人給付保
    護費，尚有疑問。
五、同案被告羅鈺凱於偵查中供稱：當日10幾個人約去場歌，宋
    廷恩不知道和店員發生什麼事，我們要叫老闆來，但沒有下
    文，對方男生店員口氣不好，但老闆娘沒有打電話給老闆，
    我們就開砸，伊沒有要恐嚇取財等語（見109偵字第3211號
    卷109年5月21日訊問筆錄）；少年潘○佑於警詢中供稱：當
    天是羅鈺凱找伊去唱歌，但沒有要叫店家交保護費，伊是將
    爆米花推倒等語（見109少連偵字第46號卷第501頁）。少年
    何○弘於警詢時供稱：當天是在包廂唱歌喝酒，約有10個人
    ，之後到櫃臺結帳，但我們認為店家費用太貴，就質問櫃檯
    小姐，大家談不攏，就動手砸店，我是在現場觀看，我只認
    識羅鈺凱、林○豪、林○宏等語（見109少連偵字第46號卷第3
    48頁）。少年林○豪於警詢時供稱：當時包廂唱歌時間已經
    要結束了，包廂內的人說要續唱，就叫店員進來告知要續唱
    ，店員進來就將續唱單放在桌上就離開，裡面有人看到1小
    時費用2千元，就叫店員進來，表示費用太高，叫店員去叫
    有資格決定價格的人進來處理，店員沒有理我們，所以包廂
    內的人就不高興，羅鈺凱就去櫃台找老闆娘理論等語（見10
    8他字第386號卷一第44頁），少年李○凱於警詢中供稱：伊
    當天有去現場，是去唱歌及喝酒，現場只認識何○弘。不清
    處是何人毀損，伊從二樓包廂下來時，已經毀損完了等語（
    見109少連偵字第46號卷第591頁）。少年林○宏於偵訊中供
    稱：伊不認識被告，當日是在包廂唱歌，其他人出去我就跟
    著出去。伊也不知為何要砸店，因為大家都衝出去，我就跟
    著翻椅子，沒有注意是誰先和店家商談，也沒有聽到要給3
    萬不然砸店等語（見109他字第386號卷第26頁）；證人張文
    飛證稱：伊當日是在2樓唱歌，是被告找伊去，因為被告離
    開包廂很久，伊就下樓看他做什麼，一下來就看到店內物品
    亂成一團壞掉，伊只知道有滿多人在一樓，但只認識被告，
    其他人都不認識等語（見109少連偵字第46號卷第565頁），
    核與告訴人於警詢時指稱：當下該名男性是有說包廂續唱費
    用太高，我不知道這是不是原因，因為我有解釋說這是VIP
    包廂，你們可以轉到小包廂或是全額退費，但是對方還是很
    生氣等語（見109少連偵字第46號卷四第875頁）一致。而就
    上揭同案被告等人供述及證人證述，並無人證稱當日係由被
    告發起至告訴人店中唱KTV，且最初亦係羅鈺凱至櫃臺向告
    訴人抱怨費用之事，之後於監視器中僅顯示只有羅鈺凱一人
    稱要3萬元，而其餘同案被告僅承認因不滿續唱費過高而發
    生砸店之情事，亦有少年證稱不知為何發生砸店之事，並未
    指述被告與同案被告羅鈺凱就恐嚇取財之犯行間有如何之犯
    意聯絡，是本件尚難僅以被告宋廷恩搭乘同案被告羅鈺凱駕
    駛之自小客車一同前往「異形KTV」消費，即認被告宋廷恩
    就同案被告羅鈺凱犯恐嚇取財未遂之犯行，彼此間有犯意聯
    絡與行為分擔。
六、上訴意旨以：同案被告羅鈺凱出言恐嚇要求保護費當時，被
    告宋廷恩亦有與同案被告羅鈺凱一同在「異形KTV」櫃檯前
    ，且之後被告宋廷恩亦旋即與同案被告羅鈺凱及其他人共同
    砸毀「異形KTV」店內物品。再者，經原審勘驗「異形KTV」
    之監視錄影檔案時，又未發現同案被告羅鈺凱在提及三萬元
    之後，有任何人制止同案被告羅鈺凱或質問其為何口出此言
    之情形，則被告宋廷恩就同案被告羅鈺凱恐嚇告訴人以要求
    給付保護費之行為，應與同案被告羅鈺凱具有共同犯意之聯
    絡等語，惟查：同案被告羅鈺凱至櫃臺時係不斷稱要找老闆
    ，至於為何要3萬元，因現場吵雜而無法聽清，有前揭勘驗
    結果可參，是在羅鈺凱提及三萬元後，其他在場之人雖未出
    聲制止，然未出聲之原因甚多，或有可能希望等老闆來，或
    有可能未聽清羅鈺凱在說何事，亦有可能不理解羅鈺凱要三
    萬元之用途，被告既未同聲附和，自難僅憑羅鈺凱一人發言
    ，即可認在場之人及被告均有恐嚇取財之犯意聯絡。本院認
    依公訴人所提出之證據，尚未能達於一般人無合理懷疑之程
    度，尚難證明被告就同案被告羅鈺凱所犯恐嚇取財之犯行有
    何犯意聯絡或行為分擔，揆諸前揭說明，自應為無罪之諭知
    。原審以不能證明被告犯罪為由，諭知無罪之判決，理由構
    成雖與本院稍有不同，經核尚無違誤。檢察官雖提起上訴，
    然前揭檢察官所列證據及卷內訴訟資料，經本院逐一剖析，
    參互審酌，仍無從獲得有罪心證，已俱如前述，檢察官上訴
    意旨僅就原審採證之職權行使再為爭執，核無理由，其上訴
    應予駁回。
七、被告經合法傳喚，有本院送達證書一份在卷可憑（本院卷第
    81、83、89頁），其無正當理由不到庭，爰不待其陳述，逕
    為一造辯論判決。　　
據上論斷，應依刑事訴訟法第371頁、第368條，判決如主文。
本案經檢察官蔡豐宇提起公訴，檢察官劉憲英提起上訴，檢察官
陳玉華到庭執行職務。
中　　華　　民　　國　　111 　年　　10　　月　　26　　日
                  刑事第八庭    審判長法　官  陳世宗
                                      法　官  吳勇毅
                                      法　官  呂寧莉
以上正本證明與原本無異。
不得上訴。
                                      書記官  賴資旻
中　　華　　民　　國　　111 　年　　10　　月　　26　　日